臺灣臺北地方法院民事判決　　　　　　 94年度重訴字第692號
原　　　告　甲○○
訴訟代理人　乙○○律師
被　　　告　台北市信義雙星大樓管理委員會
法定代理人　陳雲龍
訴訟代理人　張智超律師
複代理人　　賴錫卿律師
上列當事人間損害賠償事件，本院於民國94年8月22日言詞辯論
終結，判決如下：
    主      文
原告之訴及假執行聲請均駁回。
訴訟費用由原告負擔。
    事實及理由
一、原告主張：伊所有坐落台北市○○區○○段3小段36地號土
    地之門牌號碼為同上市○○路200巷1號房屋（即信義雙星大
    樓）地下2層內之53個車位 (下稱系爭車位)係依「台北市建
    築物增設室內公用停車空間鼓勵要點」 (下稱鼓勵要點) 規
    定而增設興建，具有獨立產權之車位。詎被告為該大廈管理
    委員會，竟以伊將系爭車位出租於該大樓外之第三人為由，
    向伊收取每車位每月新台幣（下同）6000元之管理費，而該
    大樓住戶使用該樓層之車位時，則以每坪85元併入建物坪數
    計算管理費，自屬違反比例原則及權利濫用，並對伊所有權
    加以限制，致伊因而受有系爭車位無法出租之損害。爰依公
    寓大廈管理條例第4條、民法第767條、第184條第1項後段及
    第2項等規定，訴請禁止被告就伊系爭車位與其他住戶不同
    收費標準及管理行為，暨給付伊相當租金喪失之損害等情。
    並於本院聲明：(一)禁止被告就原告所有之系爭車位，於原告
    將該車位出售或出租於非住戶之第三人時，為不同於其他住
    戶之車位管理費收費標準及其他不同之管理行為。(二)被告應
    自民國93年1月14日起每月給付原告212000元，至回復前項
    之收費標準止。(三)願供擔保請准宣告假執行。
二、被告則以：伊係依該信義雙星大樓住戶規約第20條及該大樓
    停車場管理要點 (下稱停車場管理要點)第17條之規定，而
    向原告或其承租人收取系爭每車位每月管理費6000元，伊並
    未就原告系爭車位之出租或出售加以限制，亦無權利濫用之
    情形，自無不法侵害原告權利可言等語，資為抗辯。並於本
    院聲明：(一)原告之訴及假執行之聲請駁回。(二)如受不利之判
    決，願供擔保請准宣告免為假執行。
三、查，被告為依據公寓大廈管理條例合法設立之管理委員會，
    而原告為系爭車位之所有權人，且該車位係依鼓勵要點而增
    設興建，為有獨立產權之停車位；又原告將系爭車位出租予
    該大樓以外之第三人時，被告即向原告收取每車位每月6000
    元之管理費等情，此有公寓大廈管理組織報備證明（府寓證
    地02-30號）、土地及建物登記謄本、管理要點在卷足憑（
    見本院卷第32頁、第8至10頁、第40頁)，並為兩造所不爭執
    ，堪信為真。
四、本件應審究者為(一)被告依停車場管理要點就原告系爭車位出
    租予該大樓以外之第三人時，與該大樓住戶不同之管理費收
    費標準，是否為對原告系爭車位為限制，而違反公寓大廈管
    理條例第4條、民法第767條規定？(二)被告上列管理費之收費
    標準，是否屬不法侵權行為，致原告受有系爭車位無法出租
    之損害？茲分別論述如下：
(一)、被告依停車場管理要點就原告系爭車位出租予該大樓以外之
    第三人時，與該大樓住戶不同之管理費收費標準，是否為對
    原告系爭車位為限制，而違反公寓大廈管理條例第4條、民
    法第767 條規定？
  1.按「區分所有權之繼受人，應於繼受前向管理負責人或管理
    委員會請求閱覽或影印第35條所定文件，並應於繼受後遵守
    原區分所有權人依本條例或規約所定之一切權利義務事項。
    」公寓大廈管理條例第24條定有明文。
  2.查，原告於92年11月12日購買系爭車位，並於93年1月14日
    完成所有權登記乙節，有土地及建物登記謄本在卷可憑（見
    本院卷第8至10頁），雖系爭停車場管理要點第17條固規定
    ：「停車場收費如下：B3停車場管理費併入主建物計算，住
    戶及承租戶B2車位管理費收費比照B3依權狀坪數及方式繳交
    。B2及B3停車位如供非住戶使用為支付所增加之管理成本，
    每車位每月管理費陸仟元，並授權管理委員會視實際改善情
    況經三分之二委員同意後修正之。」（見本院卷第40頁），
    然該條係經該大樓區分所有權人會議於90年12月9日依公寓
    大廈管理條例第31條重度決議通過（見本院卷第62頁之會議
    紀錄），且依該大樓之住戶規約第20條規定，該停車場管理
    要點與住戶規約效力相同（見本院卷第39頁），故依公寓大
    廈管理條例第24條規定，原告自應受該規約之拘束甚明。
  3.原告雖主張：該停車場管理要點規定伊出租非住戶時，需繳
    納每月每車位6000元（即每坪約500元）管理費，而住戶卻
    僅需繳納每坪85元計算之管理費，顯違反比例原則云云。然
    查，原告所有系爭停車位之面積應包含公共使用部分在內，
    此觀建物登記謄本記載該B2停車位建物部分含共用部分（即
    坐落同段00405建號）自明（見本院卷第10頁）。準此可知
    ，該停車場管理要點就住戶使用車位之管理費計算方式，規
    定併入主建物（含公共設施）計算，即每坪以85元計算管理
    費乙節，為兩造所不爭執（見本院卷第50頁反面），並有卷
    附系爭停車場管理要點可憑（見本院卷第40頁），足見系爭
    大樓住戶使用該B2停車位係以每坪85元計算管理費，實係肇
    因使用該大樓之地下停車位本應包含使用公共設施在內，而
    該大樓住戶既已因主建物需分攤公共設施，故於使用地下停
    車場時，不應再重複計算公共設施之管理費用，是該停車場
    管理要點區分使用停車場之人為住戶或非住戶收取不同之管
    理費用，自無何違反比例原則或違反法律強制規定甚明（見
    該停車場管理要點第17條規定）。故原告僅以停車位之畫線
    面積計算每月停車位管理費需繳納6000元，換算管理費為每
    坪500元，而未將共用部分列入管理費計算範圍內，並據此
    主張住戶每坪僅收取85元管理費，顯違反比例原則云云，自
    無可採。
  4.原告又主張：被告向伊收取每月每車位6000元之管理費，顯
    係對伊使用系爭車位之限制，應屬無效云云。惟查，原告本
    即為系爭車位之所有權人，而於其將系爭停車位出租予非住
    戶時，即需繳納每月每車位6000元管理費，係依據停車場管
    理要點第17條規定，且該要點為全體區分所有權人會議於90
    年12月9日所為之重度決議（見本院卷第62頁），承前所述
    ，該停車場管理要點並無違反比例原則或法律強制規定，且
    收取管理費用需亦是依據公寓大廈管理條例第18條規定，並
    非對於原告就系爭停車位所有權為任意限制（如：禁止出租
    或出售等），僅係就原告系爭停車位於出租非住戶時，需與
    住戶繳納不同計算方式之管理費用而已。故原告主張：被告
    向伊收取每月每車位6000元之管理費，顯係對伊使用系爭停
    車位之限制，應屬無效云云，亦無可取。
  5.依上說明，系爭停車場管理要點既無違反比例原則或法律強
    制規定，且該要點亦非對原告系爭車位之所有權加以任意限
    制，故原告主張：被告依系爭停車場管理要點就伊系爭車位
    出租予該大樓以外之第三人時，與該大樓住戶不同之管理費
    收費標準，為對伊系爭車位為限制，違反公寓大廈管理條例
    第4條、民法第767條規定云云，顯不可取。
(二)、被告上列管理費之收費標準，是否屬不法侵權行為，致原告
    受有系爭車位無法出租之損害？
  1.按因故意或過失，不法侵害他人之權利者，負損害賠償責任
    ，民法第184條第1項前段定有明文。又，違反保護他人之法
    律，致生損害於他人者，負賠償責任。但能證明其行為無過
    失者，不在此限。同條第2項固亦有明文。然損害賠償之債
    ，以有損害之發生及有責任原因之事實，並二者之間，有相
    當因果關係為成立要件。故原告所主張損害賠償之債，如不
    合於此項成立要件者，即難謂有損害賠償請求權存在（最高
    法院48年台上字第481號判例意旨參照）。
  2.如前所述，被告依據全體區分所有權人會議重度決議修正之
    停車場管理要點第17條規定，於原告將系爭停車位出租非住
    戶時，即每月每停車位收取6000元之管理費，並無違反比例
    原則或法律強制規定，自無何故意或過失不法行為可言。是
    原告主張：被告於伊將系爭停車位出租予非住戶時，即向伊
    收取每月每停車位6000元管理費，係屬不法侵權行為云云，
    自不可採。
五、從而，原告依公寓大廈管理條例第4條、民法第767條、第
    184條第1項後段及第2項等規定，訴請禁止被告就伊系爭車
    位與其他住戶不同收費標準及管理行為，暨給付伊相當租金
    喪失之損害，並求為判決如聲明所示，均無理由，應予駁回
    。又原告之訴既經駁回，則其假執行之聲請即失所附麗，應
    併予駁回。
六、本件事證已臻明確，兩造其餘攻擊或防禦方法，經本院審酌
    後，認均與本件之結論無涉，茲不再一一論述，併予敘明。
七、據上論結，本件原告之訴為無理由，依民事訴訟法第78條，
    判決如主文。
中　　華　　民　　國　　94　　年　　9 　　月　　12　　日
                  民事第一庭    法　官　楊絮雲
以上正本係照原本作成
如對本判決上訴，須於判決送達後20日內向本院提出上訴狀
中　　華　　民　　國　　94　　年　　9 　　月　　12　　日
                    　　　　　　書記官　高秋芬
